臺灣臺南地方法院刑事判決　　　　　　　　　　　　九十一年度交易字第一五九號
　　公　訴　人　臺灣台南地方法院檢察署檢察官
　　被　　　告　甲○○○
右列被告因過失傷害案件，經檢察官提起公訴（九十一年度偵字第三三五號），本院
判決如左：
    主  文
甲○○○因過失傷害人，處拘役貳拾日，如易科罰金，以參佰元折算壹日。
    事  實
一、甲○○○於民國九十年六月四日上午，駕駛車牌號碼ＴＯ－三七九二號自用小客
    車，沿台南市○○街五六巷一一一弄支線道，由西往東方向行駛，嗣於同日上午
    八時十五分許，途經該弄與國安街五六巷之交岔路口時，理應注意汽車行經無號
    誌之交岔路口，應減速慢行，作隨時停車之準備；車輛行至無號誌或號誌故障而
    無交通警察指揮之交岔路口，支線道車應暫停讓幹線道車先行及汽車除行駛於單
    行道或指定行駛於左側車道外，在未劃標線之道路，應靠右行駛之規定。而依當
    時天候晴、日間自然光線充足、柏油路面、路面乾燥、無缺陷、道路上未有任何
    障礙物、視距復屬良好等情形以觀，客觀上亦無不能注意之情事，其竟疏於注意
    貿然行駛於未劃標線道路左側，擬行駛至交叉路口左前方之海佃路一段二四三巷
    。適同一時地乙○○騎乘車號ＵＢＢ－五九二號機車，沿國安街五十六巷幹線道
    ，由北向南方向行駛，亦應注意車輛行經無號誌之交岔路口，應減速慢行，作隨
    時停車之準備。而依當時之情形，又無不能注意之情事，竟亦疏於注意，於通過
    上開交岔路口時，仍貿然前行，未注意減速慢行，隨時採取應變措施。由於雙方
    皆有上述過失，以致乙○○之機車避剎不及而自行摔倒於甲○○○小客車之正前
    方。乙○○因之受有「右大腿及右足踝挫傷」等傷害。
二、案經乙○○訴由台南市警察局第三分局報請臺灣臺南地方法院檢察署檢察官偵查
    起訴。
    理  由
一、訊據被告甲○○○對於右述時、地，駕車行經前開路口，因過失導致告訴人乙○
    ○所騎乘之機車自行倒地而受有傷害之事實坦白承認。惟又辯稱：「我行駛於道
    路左方是為了要閃車」；「我已經將車剎停後，告訴人才騎機車過來」云云。
二、經查：被告所為前開犯罪事實，業據告訴人於警訊時及偵審中指訴甚詳，且有台
    南市警察局交通隊製作之道路交通事故調查報告表一紙及交通事故蒐證照片十四
    張在卷足憑，又告訴人因本件車禍而受有如事實欄所載等傷害，復有美德中醫院
    九十年七月十三日開具之診斷證明書存卷可參。次查：被告自警訊時起均未供稱
    係為閃避車輛而駛入國安街五六巷一一一弄道路之左側，而告訴人之機車自被告
    之左方前來，如為閃避告訴人之車輛，亦應向右方閃避，而非向左方閃避。再查
    被告於警訊中供稱是要前往海佃路一段二四三巷，而該巷正位於國安街五六巷一
    一一弄之左前方，而非正前方，足認被告確為前往海佃路一段二四三巷，而行駛
    於國安街五六巷一一一弄之道路左側；更查：被告之小客車係停止於交叉路口處
    肇事，為被告自承在卷，且有台南市警察局交通隊製作之現場圖可稽，依此足認
    被告係停車於交叉路口處肇事，而非停車於交叉路口之前肇事，其辯詞均不足採
    信。
三、按汽車行經無號誌之交岔路口，應減速慢行，作隨時停車之準備；車輛行至無號
    誌或號誌故障而無交通警察指揮之交岔路口，支線道車應暫停讓幹線道車先行及
    汽車除行駛於單行道或指定行駛於左側車道外，在未劃標線之道路，應靠右行駛
    。道路交通安全規則第九十三條第一項第四款、第一百零二條第一項第二款、第
    九十五條前段，分別定有明文。經查：本件被告駕車於道路上行駛，本應注意上
    開道路交通安全規則，而案發當時，天候晴、日間自然光線充足、柏油路面、路
    面乾燥、無缺陷、道路上未有任何障礙物、視距復屬良好等情形以觀，復有台南
    市○○○道路交通事故調查報告表載明可考，據此判斷，客觀上亦無不能注意之
    情事，其竟疏於注意未減速慢行，於交叉路口之前作隨時停車之準備，偏向道路
    左側及未禮讓幹線道車輛行駛，以致告訴人所騎乘之機車避剎不及而摔倒，是被
    告之駕駛行為，顯有過失。
四、次查：本件告訴人騎乘機車於無號誌之交叉路口前行駛疏於注意未減速慢行，於
    交叉路口之前作隨時停車之準備，以致摔倒，其駕駛亦有過失，本院認為被告行
    經支線道未減速慢行，於交叉路口之前作隨時停車之準備，於道路左側行駛及未
    禮讓幹線道車輛先行，係肇事主因，告訴人行經無號誌之交叉路口未減速慢行，
    作隨時停車之準備，係本件肇事次因。
五、復查：本件告訴人雖指稱被告之小客車左前輪撞及其所騎乘之機車前輪云云。然
    查：被告自警訊、檢察官偵查及本院審理中均供稱係告訴人自行摔倒等語，前後
    供詞一致互核相符，並無矛盾，當可採信。又查：告訴人於警訊中指稱：「我車
    撞及對方左前輪處」云云；於檢察官九十一年一月十七日偵查中改稱：「她左前
    方的保險桿撞到我前輪」云云；於檢察官同年二月五日偵查中復改稱：「我機車
    右前側被撞到」云云，其前後供述不一，難以採信。再查：告訴人於本院審理中
    指稱：「我機車右前方撞到小客車」、「撞到小客車的鋼鈑或是輪胎，我忘記了
    」與警訊及檢察官偵查中之供述矛盾。又告訴人自承倒地之後其所騎乘之機車倒
    在小客車之前方，人往小客車之車頭方向倒，有本院審理筆錄可稽。如告訴人之
    機車前輪果真撞及被告小客車之左前車輪處，則告訴人之機車將無倒地於小客車
    車頭之可能，告訴人亦不可能倒向小客車車頭方向，足認告訴人確於被告小客車
    前方自行摔倒，而倒於被告小客車之前方。末查：告訴人於本院審理中嗣再供稱
    ：「是檢察官一直要我講出撞擊的部位，我緊張所以說出撞擊她的輪胎處」等語
    ，已坦承其所述撞擊處不實，又告訴人自警訊時時起即指稱其車前撞及被告小客
    車之左前輪處，有警訊筆錄可稽，足認告訴人並非經檢察官之指引而誤稱撞擊被
    告之小客車輪胎，告訴人此部分供述亦有不實。
六、告訴人肇事後經送奇美醫院急診僅有「右髖部痛」之由告訴人主述，無法診斷是
    否受有傷害之症狀，並無如事實欄所載之擦、挫等傷害，而告訴人又至美德中醫
    院診治，始診斷有「右大腿及右足踝挫傷」之傷害，足認告訴人所受擦、挫傷之
    傷害甚為輕微，以致於奇美醫院急診時忽略該擦、挫傷之傷害。後告訴人再至美
    德中醫院時，始診斷出如事實欄所載之傷害，故足認告訴人本件所受之傷害甚為
    輕微。
七、告訴人騎乘機車肇事，係本件車禍之肇事次因，已如前述，然被告之前述過失，
    既與告訴人之過失，併合而為本件車禍肇事之原因，故告訴人之過失或可供做量
    刑時之斟酌，但被告之刑責則不能因此相扺而獲得免除。
八、末查，本件告訴人係因此次車禍而受有如事實欄所載之傷害，故被告之過失駕車
    行為，與告訴人所受之傷害結果間，復具有相當因果關係，是本件事證已甚明確
    ，被告過失傷害之犯行堪予認定。
九、核被告甲○○○所為，係犯刑法第二百八十四條第一項前段之普通過失傷害罪。
    本院審酌被告之生活狀況、品行、智識程度、犯罪所生之危險、被告之過失程度
    、告訴人所生之損害不大，及被告肇事後，雖未與告訴人就民事損害賠償事宜，
    達成和解，然辯稱係因告訴人請求新台幣五萬元（其中包括因擦挫傷至中醫診所
    診治十餘次、至密醫診所診療十餘次之費用），其請求之金額過高。因被告之疏
    失行為，係本件車禍之肇事主因，而告訴人之駕駛行為，則僅為本次車禍之肇事
    次因等情，及被告犯後坦承部分犯行，態度尚非惡劣等一切情狀，量處如主文所
    示之刑，並諭知易科罰金之折算標準，以資懲儆。
據上論斷，應依刑事訴訟法第二百九十九條第一項前段，刑法第二百八十四條第一項
前段、第四十一條第一項前段，罰金罰鍰提高標準條例第一條前段、第二條，判決如
主文。
中      華      民      國      九十一      年    七      月    十五    日
                                臺灣臺南地方法院交通法庭
                                    法  官  蔡  直  青
右正本證明與原本無異。
如不服本判決，應於判決送達後十日內向本院提出上訴狀( 應附繕本 )。
                                    書記官  孫  鈴  堯
中      華      民      國      九十一      年    七      月    十七    日
附錄本案論罪科刑法條全文：
刑法第二百八十四條第一項（普通過失傷害罪）
因過失傷害人者，處六月以下有期徒刑、拘役或五百元以下罰金，致重傷者，處一年
以下有期徒刑、拘役或五百元以下罰金。
